臺灣高等法院臺中分院刑事判決
110年度上訴字第1881號

上  訴  人  
即  被  告  陳祿霖




選任辯護人  林哲希律師
上列上訴人即被告因傷害等案件，不服臺灣彰化地方法院110年
度訴字第111號中華民國110年8月20日第一審判決（起訴案號：
臺灣彰化地方檢察署109年度偵字第10956號），提起上訴，本院
判決如下：
    主  文
上訴駁回。
    事  實
一、緣因王○○於民國109年8月19日晚上9時許，陪同其妻子陳○○
    前去設址彰化縣○○鄉○○路000000號之「○○堂」（該址為陳○○
    娘家），準備參與陳○○家族召開之家庭會議。王○○、陳○○到
    場後，見非屬陳○○娘家家族成員之陳祿霖（所涉恐嚇犯行，
    另經臺灣彰化地方檢察署檢察官為不起訴處分）、張○○在場
    ，認為家族會議不應該有外人參與，遂出言要求陳祿霖、張
    ○○離去，惟陳祿霖、張○○均拒絕離開。王○○乃先坐在張○○身
    旁，陳○○則站在張○○前方，張○○為求自保乃以其手機開始錄
    影蒐證，陳祿霖見狀恐張○○受到不測，竟基於傷害之犯意衝
    向王○○掐住其脖子，隨後雙方發生拉扯，致王○○因之受有頸
    部、右手及右胸擦傷等傷害，旁人見狀乃隨即將兩人拉開阻
    隔。約10餘分鐘後，因陳○○走向張○○，要阻止張○○繼續用手
    機蒐證，王○○隨後亦走向張○○，陳祿霖見狀乃站在王○○前方
    擋住其去路，王○○竟基於傷害之犯意，徒手毆打陳祿霖之頭
    部，致陳祿霖受有頭部外傷併頭皮撕裂傷、前額擦傷等傷害
    （王○○傷害部分已經緣審判決確定）。陳祿霖另基於公然侮
    辱之犯意，於雙方衝突過程中，在前述不特定多數人得共聞
    共見之情況下，接續多次以「幹你娘」等語辱罵王○○，致貶
    損王○○之社會評價。　　
二、案經王○○訴由彰化縣警察局溪湖分局報請臺灣彰化地方檢察
    署檢察官偵查起訴。
    理  由
一、證據能力之說明：
  ㈠被告以外之人於審判外之陳述，雖不符刑事訴訟法第159條之
    1至第159條之4之規定，而經當事人於審判程序同意作為證
    據，法院審酌該言詞陳述或書面陳述作成時之情況，認為適
    當者，亦得為證據；當事人、代理人或辯護人於法院調查證
    據時，知有同法第159條第1項不得為證據之情形，而未於言
    詞辯論終結前聲明異議者，視為有前項之同意，刑事訴訟法
    第159條之5亦有明文，而該條規定之立法意旨，在於確認當
    事人對於傳聞證據有處分權，得放棄反對詰問權，同意或擬
    制同意傳聞證據可作為證據，屬於證據傳聞性之解除行為，
    如法院認為適當，不論該傳聞證據是否具備刑事訴訟法第15
    9條之1至第159條之4所定情形，均容許作為證據，不以未具
    備刑事訴訟法第159條之1至第159條之4所定情形為前提（最
    高法院104年度第3次刑事庭會議決議參照）。經查，本院下
    列所引用之供述證據，檢察官、被告陳祿霖及其辯護人於本
    院準備程序時均已表示同意有證據能力（本院卷第111頁）
    ，且迄至本院言詞辯論終結前，亦皆未聲明異議，可認均同
    意作為本案證據，本院審酌該等證據之取得過程並無瑕疵，
    與本案待證事實間復具有相當之關聯性，以之為本案證據尚
    無不當，認為得為本案之證據，是依刑事訴訟法第159條之5
    之規定，均有證據能力。
  ㈡又刑事訴訟法第159條第1項所謂「被告以外之人於審判外之
    言詞或書面陳述」，並不包含「非供述證據」在內，其有無
    證據能力，自應與一般物證相同，端視其取得證據之合法性
    及已否依法踐行證據之調查程序，以資認定（最高法院97年
    度台上字第3854號刑事判決可資參照）。本判決所引用下列
    之非供述證據，與本案犯罪事實具有關聯性，均係執法人員
    依法取得，亦查無不得作為證據之事由，且均踐行證據之調
    查程序，依法自得作為證據。　　
二、認定事實所憑之證據及理由：　　  
    被告陳祿霖於警詢、偵查及原審準備程序時，均坦承確有前
    開傷害犯行，於警詢中亦坦承有上開公然侮辱犯行，惟於原
    審審理中改稱：我有出口罵王○○，不知道罵了什麼，亂罵一
    通，不過沒有用三字經罵，另外我有出手掐王○○脖子，王○○
    頸部的傷是我造成的，但右手跟胸口的擦傷則不是我造成的
    云云；及在本院辯稱：其沒有傷害王○○，其是為了去幫忙張
    ○○，阻止王○○去侵犯她，其沒有造成王○○什麼傷害，而且三
    字經是王○○罵的，不是其罵的等語。惟查：
　㈠上揭關於被告陳祿霖傷害王○○之事實，業據被告陳祿霖於警
    詢、偵查及原審準備程序時自白不諱，核與證人即告訴人王
    ○○於警詢、偵查中指訴被害之情節大致相符，並經證人即本
    件案發時在場之張○○、陳○○、陳○○於警詢、原審審理中證述
    ：於上開時、地，有看到陳祿霖與王○○二人發生衝突，及陳
    祿霖先衝向王○○用手掐住王○○脖子並發生拉扯，隨後才由旁
    人拉開等情相符，此外並有彰化基督教醫療財團法人員林基
    督教醫院109年9月4日診斷書（王○○）1紙在卷可稽，足認被
    告陳祿霖上開任意性自白核與事實相符。至於被告陳祿霖於
    原審審理時雖改稱王○○右手跟胸口的擦傷不是他造成的；及
    在本院準備程序與審理時否認有對王○○傷害云云，惟查被告
    陳祿霖當時既然先衝向王○○掐住其脖子，隨後並發生拉扯，
    因而除頸部外，於拉扯中另造成王○○右手、胸口等處受有擦
    傷，核與常情相符，被告陳祿霖於原審及本院審理中翻異前
    詞空言謂王○○之傷勢不是其造成的云云，顯係飾卸之詞，並
    不足採信。
　㈡關於被告陳祿霖公然侮辱部分，被告陳祿霖雖於原審及本院
    審理時辯稱：其並沒有用三字經辱罵王○○云云。惟查，被告
    陳祿霖於警詢時曾自承：幹你娘等語，是因為我被王○○毆打
    後，生氣所亂說的話等語（偵卷第17頁）。又證人陳○○於原
    審審理時具結證稱：陳祿霖與王○○他們兩人在叫囂中，當場
    有聽到陳祿霖對王○○罵「幹你娘」三字經，罵了很多次等語
    ；並經證人即被害人王○○於警詢及偵查中指述甚詳，是依上
    開證人所述，被告陳祿霖確實於衝突當中，接續多次以三字
    經等語辱罵王○○之事實，堪以認定。被告陳祿霖前揭所辨，
    亦應屬事後卸責之詞，不足採憑。
　㈢被告上訴本院後，雖另聲請並經本院傳喚證人即本件案發當
    時亦至現場之郭○○、莊○○到庭，證人郭○○證稱：其僅看到陳
    祿霖衝向王○○，將其手放在王○○胸口，其立刻也衝過去用手
    把陳祿霖之手拉開，當下王○○之頸部、頭部、手部沒有明顯
    外傷，而當天現場有二人罵三字經，除一個是女生的聲音外
    ，另一個是在其後面，且是男生的聲音，當時陳祿霖是在其
    前面等語（本院卷第173至186頁）。證人莊○○證稱：案發當
    天被告陳祿霖係因看到王○○與陳○○要搶下張○○之手機，才衝
    過去要把王○○推開，推開的過程中不小心有去壓到王○○胸口
    ，不小心是其自己想的，而在當天過程中並沒有聽到被告陳
    祿霖有對王○○或其他人罵三字經等語（本院卷第186至192頁
    ），然考諸王○○所受頸部、右手及右胸擦傷等傷害之傷勢，
    本非可清晰顯現，倘非王○○刻意示人，當非常人一眼即可清
    楚辨識，加以證人郭○○、莊○○所述案發當日現場之情，或避
    重就輕、或明顯與證人張○○、陳○○、陳○○所證述之情形有異
    ，衡情應屬迴護被告陳祿霖之詞，其等於本院審理時所為證
    言，自皆不足為有利被告陳祿霖之認定，併予敘明。
　㈣綜上所述，本件事證明確，被告陳祿霖前揭犯行，均堪以認
    定，應予依法論科。
三、核被告陳祿霖上開所為，分別係犯刑法第277條第1項之傷害
    罪及同法第309條第1項之公然侮辱罪。其於上開時、地，雖
    有多次公然侮辱王○○之行為，但其犯罪時間 密接、地點相
    同，且均在實現同一犯罪目的而侵害一法益，屬接續犯，僅
    論以一罪。又被告陳祿霖就上開傷害及公然侮辱二罪間，犯
    意各別，行為互殊，應予分論併罰。
四、原審以被告陳祿霖本案之前揭事證明確，適用刑法第277條
    第1項、第309條第1項、第51條第6款、第41條第1項前段，
    刑法施行法第1條之1第1項等之規定，定審酌被告陳祿霖僅
    因細故糾紛即與王○○，於上開時、地發生肢體衝突，而分別
    為上開傷害及公然侮辱犯行，犯後迄今尚未與王○○達成和解
    ，被告陳祿霖之犯後態度不佳，兼衡其犯罪之動機、目的、
    手段及所造成王○○受到頸部、胸部及右手等三處擦傷等之傷
    害，暨審酌被告陳祿霖自述其專科畢業之智識程度、從事物
    流業、未婚、有兩名成年子女之家庭狀況等一切情狀，分別
    量處如原審判決主文所示之刑，並各諭知易科罰金之折算標
    準，及定其應執行之刑，與就所定應執行之刑，諭知易科罰
    金之折算標準等情。經核其認事用法，並無違誤，量刑亦屬
    妥適，被告陳祿霖提起上訴，猶執前詞否認犯行，而指摘原
    判決不當云云。惟其所為之各項辯解，均無足採憑，已詳如
    前述；且按刑之量定，係實體法上賦予法院得自由裁量之事
    項，倘其未逾越法律所規定之範圍，又未明顯違背正義，即
    不得任意指摘為違法，本件原審對於被告陳祿霖之量刑，已
    依刑法第57條各款之規定審酌被告之上開一切情狀，而量處
    罪刑，經核原審並未逾越法律所規定之範圍，又無明顯違背
    正義，被告執前詞指摘原判決不當，其上訴為無理由，應予
    駁回。
據上論斷，應依刑事訴訟法第368條，判決如主文。　　
本案經檢察官蔡奇曉提起公訴，檢察官謝名冠到庭執行職務。
中　　華　　民　　國　　111 　年　　2 　　月　　24　　日
            刑事第七庭  審判長法  官  梁  堯  銘
                              法  官  羅  國  鴻
                              法  官  張  智  雄
以上正本證明與原本無異。
公然侮辱部分不得上訴，其他部分得上訴。
如不服本判決得上訴部分應於收受送達後二十日內向本院提出上
訴書狀，其未敘述上訴理由者，並得於提起上訴後二十日內向本
院補提理由書（均須按他造當事人之人數附繕本）「切勿逕送上
級法院」。因疫情而遲誤不變期間，得向法院聲請回復原狀。
                              書記官  江  玉  萍
　　　　　　　　　　　　　　　
中　　華　　民　　國　　111 　年　　2 　　月　　24　　日


附錄本判決論罪科刑法條：
中華民國刑法第277條
傷害人之身體或健康者，處5年以下有期徒刑、拘役或50萬元以
下罰金。
犯前項之罪，因而致人於死者，處無期徒刑或7年以上有期徒刑
；致重傷者，處3年以上10年以下有期徒刑。

中華民國刑法第309條
公然侮辱人者，處拘役或9千元以下罰金。
以強暴犯前項之罪者，處1年以下有期徒刑、拘役或1萬5千元以
下罰金。